臺灣高等法院刑事判決　　　　　　　　　　　　　　九十一年度上易字第八六九號
　　上　訴　人
　　即　被　告　丙○○
　　選任辯護人　侯傑中
　　自　訴　人　光泉食品股份有限公司
　　代　表　人　甲○○
　　代　理　人　乙○○
右上訴人即被告因侵占案件，不服臺灣基隆地方法院九十年度自字第八０號，中華民
國九十一年二月二十一日第一審判決提起上訴，本院判決如左：
    主  文
原判決撤銷。
丙○○連續意圖為自己不法之所有，而侵占對於業務上所持有之物，處有期徒刑柒月
。緩刑參年。
    事  實
一、丙○○自民國（下同）九十年七月二十三日起至同年十一月二十八日，擔任自訴
    人光泉食品股份有限公司之業務人員，負責推銷貨物、送貨及收取貨款等工作，
    為從事業務之人，詎竟基於意圖為自己不法所有之概括犯意，於上揭任職期間，
    將陸續自昱帝嶺餐廳等客戶處收取之貨款共計新台幣（下同）三十二萬二千三百
    六十元，未依規定報繳予公司，竟分別將其所持有之應繳交回公司之貨款予以侵
    占入己並花用殆盡（詳如附表）。迨於同年十一月二十八日離職時始經公司發現
    有異。
二、案經被害人光泉食品股份有限公司提起自訴。
    理  由
一、訊據上訴人即被告丙○○對前揭犯罪事實坦承不諱，核與自訴代理人乙○○之指
    述相符，並有挪用帳款明細表一份、切結書一份、客戶拜訪表五份等物為證，被
    告自白與事實相符，犯行洵堪認定，應依法論科。
二、經查被告自九十年七月二十三日起至同年十一月二十八日，擔任自訴人光泉食品
    股份有限公司之業務人員，負責推銷貨物、送貨及收取貨款等工作，為從事業務
    之人一節，業據其供承不諱，核與自訴人指訴情節相符，復有自訴人所提出之客
    戶拜訪資料、切結書、挪用帳款明細表等資料在卷足憑，被告竟將業務上所收取
    之貨款，未依自訴人公司作業之規定繳交回公司，核被告所為係犯刑法第三百三
    十六條第二項之業務侵占罪。其先後多次犯行，時間緊接，犯意概括，所犯構成
    要件相同，為連續犯，依刑法第五十六條規定以一罪論，並加重其刑。
三、原審對於被告予以論罪科刑，雖非無見。按連續犯必須基於一個概括之犯意，連
    續數行為而犯同一罪名時，始能成立。（最高法院二十二年度上字第三二三三號
    判例參照）經查原審認定被告基於概括之犯意，先後多次侵占職務上所持有之自
    訴人公司之貨款，固屬正確，惟原審關於被告各次侵占行為所侵占貨款之時間、
    金額，竟未詳細查明並記載於判決事實欄內，即有疏漏。是被告上訴雖無可採，
    但原判決既有上揭可議之處，即應由本院加以撤銷改判。爰審酌被告犯罪之所得
    財物之金額、及尚未與自訴人達成和解，清償侵占款項，犯後坦承犯行等情，量
    處有期徒刑如主文所示之刑。又查被告年輕視淺，因一時糊塗而觸蹈法網，犯後
    坦承犯行尚有悔悟之心，已與自訴人成立和解賠償自訴人之損失，有和解書一紙
    在卷可憑，並查被告前未曾受任何有期徒刑以上刑之宣告，此有本院刑案紀錄簡
    覆表一份附卷可憑，其經此教訓，自當知所惕勉而無再犯之虞，本院綜核各情認
    對被告所宣告上開之有期徒刑以暫不執行為適當，爰併予宣告緩刑參年，以啟自
    新。
四、自訴意旨另略以：被告丙○○於九十年十、十一月間，亦意圖為自己不法之所有
    ，將進出貨差額共計一萬六千二百二十六元，予以侵占入己，亦涉有刑法三百三
    十六條第二項之業務侵占罪。然按犯罪事實應依證據認定之，無證據不得推定其
    犯罪事實；次按不能證明被告犯罪或其行為不罰者，應諭知無罪之判決，刑事訴
    訟法第一百五十四條、第三百零一條第一項分別定有明文。次按認定不利於被告
    之事實，須依積極證據，苟積極證據不足為不利於被告事實之認定時，即應為有
    利於被告之認定，更不必有何有利之證據，最高法院三十年上字第八一六號著有
    判例。訊據被告對此部分犯罪事實堅決否認，並辯稱：此為業務員每日出貨量與
    繳回公司之貨款及退貨量計算後，所產生之差額，其並未侵占貨物或款項，而公
    司已規定就此每月產生之差額由業務員賠償解決，因此足見此部分款項雖係因業
    務員之疏失而產生，但並非侵占等語。自訴代理人就被告所辯此差額產生之原因
    及產生後公司之處理方式亦不否認。因此，足信以自訴人公司由業務員每日結算
    出貨、退貨數量及收取款項後有差額產生並非被告單獨發生，因此其產生之原因
    多端，因多數原因可能為業務員在登載出貨數量、進貨數量，或收入款項等數目
    有所疏失記載不正確所致，尚無明確證據足資認定該部份差額係因業務員之侵占
    行為所致，是以自訴人就該部份差額處理之慣例即由業務員負責賠償解決，因此
    縱有差額產生亦無法遽認此差額係因被告侵占貨物或貨款所致，依據前揭判例意
    旨，就此部分既無明確證據被告有侵占犯行，原應為無罪之諭知，然自訴人認此
    部分犯行與前揭有罪部分，乃連續犯之裁判上之一罪關係，爰不另為無罪之諭知
    。
五、據上論結，應依刑事訴訟法第三百六十九條第一項前段、第三百六十四條、第三
    百四十三條、第二百九十九條第一項前段，刑法第五十六條、第三百三十六條第
    二項、第七十四條第一款，罰金罰鍰提高標準條例第一條前段，判決如主文。
中    華    民    國     九十一     年      五        月        七      日
                              臺灣高等法院刑事第九庭
                                  審判長法  官  李  文  成
                                        法  官  官  有  明
                                        法  官  周  盈  文
右正本證明與原本無異。
不得上訴。
                                        書記官  余  姿  慧
中   華    民    國       九十一     年       五      月       七       日
附錄：本案論罪科刑法條全文
刑法第三百三十六條第二項：
對於業務上所持有之物，犯前條第一項之罪者，處六月以上五年以下有期徒刑，得併
科三千元以下罰金。
